【裁判字號】    94,選訴,21
【裁判日期】    950322
【裁判案由】    違反公職人員選舉罷免法
【裁判全文】
臺灣臺南地方法院刑事判決              94年度選訴字第21號
公  訴  人  臺灣臺南地方法院檢察署檢察官
被      告  戊○○
選任辯護人  黃紹文  律師
            江信賢  律師
            王奕棋  律師
上列被告因違反公職人員選舉罷免法案件，經檢察官提起公訴（
94年度選偵字第21號），本院判決如下：
    主  文
戊○○無罪。
    理  由
一、公訴意旨略以：被告戊○○係臺南市第十屆至第十五屆市議
    員、並為第十六屆市議員選舉第一選舉區（東區）候選人，
    緣臺南市第十六屆市議員選舉將於民國九十四年十二月三日
    投票，戊○○為求當選連任，乃與其支持者丙○○（另行審
    結）共同基於對有投票權人行求、交付賄賂，約其為投票權
    之一定行使之概括犯意，由戊○○於九十四年七月間某日，
    在臺南市○區○○路九十七號丙○○住處門口，將以塑膠繩
    綁成一梱之「ＳＰＡＲＥ  ＴＩＭＥ」牌同款ＰＯＬＯ衫七
    件（以下簡稱系爭成衣）交丙○○分送予選民進行賄選，丙○○取得系爭成衣後，除一件留供己用，一件送予其女婿蘇
    明義（非設籍臺南市東區，在該選舉區無投票權）外，連續
    於：(一)九十四年七月間某日下午二時許，在臺南市○區○○○路一○一號蔡國泰所經營之便當店，向蔡國泰問明蔡國泰
    之配偶林春梅因子女就學而設籍在臺南市東區，為有投票權
    之人，蔡國泰本人設籍在臺南縣，就臺南市第十六屆東區市
    議員選舉無投票權等情後，將上開戊○○交其分送系爭成衣
    一件放置在蔡國泰店內，請蔡國泰轉告林春梅投票予戊○○
    ，行求林春梅為投票權之一定行使，林春梅於同日發現置於
    店內之系爭成衣，向蔡國泰問明上情後，未予理會。(二)九十
    四年七、八月間某日，在臺南市○區○○○路八十九號甲○○住處門口，交付系爭成衣一件予有投票權之甲○○，約其
    於選舉時投票予戊○○，經甲○○收受並應允（此部分已聲
    請簡易判決處刑，現審理中）。(三)九十四年九月十八日中秋
    節前後某日上午七時許，在臺南市○區○○○路九十九號乙○○○住處外，交付系爭成衣二件予乙○○○（此部分已聲
    請簡易判決處刑，現審理中），約其於選舉時投票予戊○○
    ，經乙○○○收受並應允。(四)九十四年八、九月間某日，在
    其臺南市○區○○○路九十七號住處，將系爭成衣一件交予
    其配偶之妹庚○○○，請庚○○○轉交予有投票權之配偶己○○，行求己○○於選舉時投票予戊○○。嗣經法務部調查
    局臺南市調查站報請臺灣臺南地方法院檢察署檢察官指揮，
    於九十四年十月十二日扣得丙○○置於蔡國泰店內之系爭成
    衣一件，繼於同日在丙○○上開住處搜索查獲丙○○留用之
    系爭成衣一件，並依丙○○之供述查獲甲○○、乙○○○，
    扣得丙○○交付予乙○○○之系爭成衣二件；同月十三日在
    臺南市○○○路○段二二六巷二七弄七十號戊○○服務處搜
    索扣得選民服務紀錄一冊，同月十四日扣得丙○○之女婿蘇
    明義提出之系爭成衣一件。丙○○於偵查中自白，因而查獲
    候選人戊○○為共犯。因認被告戊○○涉犯共同連續違反公
    職人員選舉罷免法第九十條之一第一項之罪嫌等語。
二、按犯罪事實應依證據認定之，無證據不得認定犯罪事實；又
    不能證明被告犯罪者，應諭知無罪之判決，刑事訴訟法第一
    百五十四條第二項、第三百零一條第一項分別定有明文。而
    刑事訴訟法第一百五十六條第二項規定，共犯之自白，不得
    作為有罪判決之唯一證據，仍應調查其他必要之證據，以察
    其是否與事實相符。因此，共同被告不利於己之陳述，固得
    採為其他共同被告犯罪之證據，惟此項不利之陳述，須無瑕
    疵可指，而就其他方面調查，又與事實相符，始得採為其他
    共同被告犯罪事實之認定（最高法院四十六年臺上字第四一
    九號判例要旨參照）。另按刑事訴訟法上所謂認定犯罪事實
    之證據，係指足以認定被告確有犯罪行為之積極證據而言，
    該項證據自須適合於被告犯罪事實之認定，始得採為斷罪資
    料；又事實審法院對於證據之取捨，依法雖有自由判斷之權
    ，然積極證據不足證明犯罪事實時，被告之抗辯或反證縱屬
    虛偽，仍不能以此資為積極證據應予採信之理由；另刑事訴
    訟上證明之資料，無論其為直接證據或間接證據，均需達於
    通常一般之人均不致有所懷疑，而得確信其為真實之程度，
    始得據為有罪之認定，若其關於被告是否犯罪之證明未能到
    達此程度，而有合理性懷疑之存在，致使無從形成有罪之確
    信，根據【罪證有疑，利於被告】之證據法則，即不得遽為
    不利被告之認定；其以情況證據斷罪時，尤需基於該證據於
    直接關係上所可證明之他項情況事實，本乎推理作用足以確
    證被告有罪，方為合法，不得徒憑主觀上之推想，將一般經
    驗上有利被告之其他合理情況逕予排除（最高法院三十年上
    字第四八二號、同年上字第八一六號、二十九年上字第三一
    ○五號、七十六年度台上字第四九八六號、四十年台上字第
    八六號、三十二年度上字第六七號判例可資參照）。
三、公訴意旨認為被告戊○○涉有共同連續違反公職人員選舉罷
    免法第九十條之一第一項之罪嫌，係以本案有共同被告丙○○之證述、收受系爭成衣之證人蔡國泰、乙○○○、甲○○
    、己○○、蘇明義之證述，並有扣案系爭成衣五件及選民服
    務紀錄一冊，作為主要論據。訊據被告戊○○則堅決否認有
    何前開犯行，辯稱：「丙○○在九十四年初因為他太太發生
    車禍事故，前往服務處請我幫忙參加調解，我才開始認識他
    ，之後偶而會泡茶聊天，但我停留的時間很短。丙○○住家
    附近的路燈及道路問題，我確實有請市政府的主管機關前往
    處理，但我沒有送系爭成衣給丙○○，也沒有去過他家，最
    多只是在瞭解道路問題時有在丙○○家門前站過而已。系爭
    成衣也不是我的，我沒有騎機車前往丙○○家中將系爭成衣
    交給丙○○，沒有請丙○○幫我助選，也不認識蔡國泰、乙○○○、甲○○、己○○、蘇明義這些人，也不知道丙○○
    有將系爭成衣交給這些人」等語（見偵查卷一第九二至九八
    頁，本院卷第九四、二三二至二三五頁）。
四、查被告戊○○經中國國民黨於九十四年十月四日辦理黨內候
    選人登記後，同年月十九日經正式提名，係第十六屆市議員
    選舉第一選舉區東區候選人，於九十四年十二月三日投票後
    ，業經當選，有中國國民黨中央委員會九十四年十月十九日
    九十四組字第一一五號函文影本節本（見本院卷第二七七至
    二七九頁）、以及臺南市選舉委員會九十四年十二月十四日
    南市選一字第０９４２５０１５１３號函覆之議員選舉公告
    、候選人登記公告、當選人名單公告及臺南市議會第十六屆
    議員選舉候選人名單公告影本各一份附卷可稽（見本院卷第
    二十至六八頁）。而共同被告丙○○以被告戊○○對於選區
    路○○道路公共工程有爭取建設，而將系爭成衣一一交付予
    本案證人蔡國泰、乙○○○、甲○○、庚○○○，並行求設
    籍在臺南市第十六屆市議員選舉第一選舉區東區選舉人蔡國
    泰、乙○○○、甲○○、己○○等人，請其等在投票時投予
    被告戊○○，為投票權之一定行使部分，業據：(1)證人即選
    舉權人林春梅之配偶，且於九十四年（六、七月間）暑假前
    自鄰居丙○○處收受系爭成衣一件之蔡國泰（見偵查卷一第
    六至八、十至十二頁、十四至十六頁，於偵查中有具結，另
    證人蔡國泰全戶僅有其配偶林春梅設籍第十六屆市議員選舉
    第一選舉區部分，亦有本院卷第十二至十八、一○三至一○
    五頁之蔡國泰及林春梅全戶戶籍資料一份可證）、(2)證人即
    選舉權人且於九十四年九月中秋節前後自鄰居丙○○處收受
    系爭成衣二件之乙○○○（見偵查卷一第二五至二六、三一
    至三三，於偵查中有具結）、(3)證人即選舉權人且於九十四
    年七月間自鄰居丙○○處收受系爭成衣一件之甲○○（見偵
    查卷一第二七至二八、三五至三七，於偵查中有具結）、(4)
    證人即選舉權人且於九十四年十月間自配偶庚○○○處，收
    受系爭成衣一件之己○○（見偵查卷一第六五至六七頁，本
    院卷第一九九至二○七頁，有具結），以及證人即直接自丙○○處收受系爭成衣一件之己○○配偶庚○○○（見本院卷
    第一九三至一九九頁，有具結）分別證述屬實，而上開行求
    事實亦據共同被告丙○○於本院審理時，以證人身分具結作
    證屬實（見本院卷第二○七至二二五頁）。此外，復有扣案
    系爭成衣拍攝存證照片二張（見偵查卷一第十八頁），以及
    扣案系爭成衣五件及被告戊○○選民服務手冊一本可證（見
    偵查卷一第一○一至一○二頁），而上開搜索扣押過程係經
    合法聲請及執行部分，有本院九十四年度聲搜字第九九五及
    九九八號刑事卷所附聲請書、搜索票及搜索扣押筆錄等資料
    可憑（外放）。其中扣案系爭成衣自證人乙○○○處取得之
    二件型號均為Ｍ、自證人蔡國泰處取得之一件型號為ＸＬ、
    自證人蘇明義及共同被告丙○○處取得之二件型號為Ｌ，業
    據本院分別於九十五年一月十日、同年二月二十二日當庭勘
    驗屬實（見本院卷第一一七、二三一頁）。因系爭成衣樣式
    材質均相同，經本院以系爭成衣一件送臺灣區製衣工業同業
    工會鑑定，結果認為系爭成衣一件經數家會員廠估價之成本
    ，為新臺幣四十九元，且各家估價差距在新臺幣一元以內，
    有該會九十五年一月十一日（94）昭業字第００６號函文可
    查（見本院卷第一四四頁），惟上開鑑定價格乃成衣製造商
    未含商業交易成本及銷售利潤之原始成本價，實際售價當高
    出鑑定價格數倍，且共同被告丙○○主觀上亦係以行求交付
    之意思，交付系爭成衣予前揭證人，足可認定系爭成衣在客
    觀上乃具有足以影響選舉人投票意願之物品。
五、由上開證據資料，已可認定共同被告丙○○確實是以行求及
    交付賄賂之概括犯意，將系爭成衣其中五件交付並行求設籍
    在臺南市第十六屆市議員選舉第一選舉區東區選舉人林春梅
    、乙○○○、甲○○、己○○等人，請其等在投票時投予被
    告戊○○，約定為投票權之一定行使。是本件所應審究者，
    即為：(1)被告戊○○有無交付系爭成衣予共同被告丙○○；
    若前述為真，則(2)被告戊○○與共同被告丙○○有無共同基
    於對有投票權人行求、交付賄賂，約其為投票權之一定行使
    犯意聯絡；抑或(3)被告戊○○乃直接向投票權人即丙○○行
    求、交付賄賂，約定丙○○應為投票權之一定行使。經查：
  (一)被告戊○○是否構成本件犯罪，共同被告丙○○之陳述至關
    重大，茲將共同被告丙○○與被告戊○○就系爭成衣部分所
    為之陳述，一一整理如下：
    1.丙○○初次於九十四年十月十二日在法務部調查局臺南市
      調查站，以證人身分二次接受詢問時，陳稱：「系爭成衣
      是九十四年七、八月間，有一名男子拿至我家，表示是戊○○交代要給我的，因我與戊○○是多年好友，便收下系
      爭成衣」、「系爭成衣是九十四年七、八月間，有一名男
      子騎機車拿至我家，表示是戊○○交代要給我的，因我與
      戊○○是多年好友，便收下系爭成衣，交付當時並未提供
      被告戊○○競選文宣。我自認為應該是被告戊○○要透過
      我送給其他選民的，而且我有欠他情份，所以我願意幫他
      將衣服分送給選民」（見偵查卷一第十九至二四頁）。
    2.丙○○隨後於九十四年十月十二日在臺灣臺南地方法院檢
      察署，以被告兼證人身分二次經檢察官訊問時，陳稱：「
      二、三個月前（經本院推算應為九十四年七、八月間），
      我在家中看電視，有一名男子拿一捆系爭成衣至我家，說
      是戊○○要給我的，之後沒說什麼就騎機車走了。我當時
      不瞭解戊○○為何送系爭成衣給我們，也沒有去問戊○○
      ，之後雙方也沒有就這件事聯絡，因為之前我太太出車禍
      ，戊○○有幫忙調解，我有欠他人情，我想說選舉快到了
      ，便將系爭成衣拿給左右鄰居，拜託他們投票時選給戊○○」（見偵查卷一第四十至四二頁，有具結），丙○○經
      檢察官當庭諭知逮捕並聲請羈押後，進一步主動陳稱：「
      系爭成衣是戊○○本人拿來給我的，約二、三個月前下午
      ，被告戊○○一個人到我家門口，把一捆系爭成衣交給我
      ，沒有說什麼就騎機車走了」（見偵查卷一第四四至四五
      頁，有具結）。
    3.丙○○於九十四年十月十三日在本院羈押訊問時，陳稱：
      「戊○○因為與我是朋友的關係，在二、三個月前將系爭
      成衣拿給我，說要給我穿，戊○○送給我時並沒有講到選
      舉的事」（見本院九十四年度聲羈字第四九五號刑事卷第
      五頁），其後丙○○即受羈押處分並禁止接見通信。
    4.丙○○於羈押期間初次於九十四年十月十四日在臺灣臺南
      地方法院檢察署，以被告身分經檢察官訊問時，陳稱：「
      系爭成衣是戊○○拿到我家，當時我在看電視，戊○○叫
      我的名字，說系爭成衣要給我，後來戊○○又說要到別的
      地方就走了。我當時想法是因為戊○○要選議員，才會拿
      衣服給我，然後叫我去送給別人，這是我的想法，但是戊○○沒有直接這樣講，戊○○也沒說系爭成衣要給什麼人
      穿。」（見偵查卷一第五四至五五頁，有具結）。
    5.丙○○於羈押期間第二次於九十四年十月十四日在法務部
      調查局臺南市調查站，以被告身分接受詢問時，陳稱：「
      九十四年七、八月間某日下午，戊○○獨自騎摩托車到我
      家門口，當時我正在客廳看電視，聽到戊○○叫我『楊先
      生』，我隨即出門與戊○○見面，戊○○自摩托車上取出
      一捆系爭成衣交給我收下，並向我表示選舉到了，那些上
      衣除了要給我外，並要我協助處理，請求投票支持他，我
      收下後當面向戊○○謝謝，戊○○隨即離開。因為我太太
      去年（九十三年）在仁德發生車禍，戊○○曾出面協調處
      理，我為了還他人情，收下系爭成衣後，決定要依戊○○
      意思幫忙分送給鄰居，希望鄰居能夠投票支持戊○○參選
      下屆臺南市議員」（見偵查卷一第五九至六二頁）。
    6.丙○○於羈押期間於九十四年十月十四日經法務部調查局
      臺南市調查站調查員，以被告身分接受上開詢問後，復於
      當日在臺灣臺南地方法院檢察署受檢察官訊問時，陳稱：
      「大約在二、三個月前某日下午，當時我在家看電視，戊○○騎摩托車到我家門口叫我，拿了一捆系爭成衣交給我
      ，跟我說選舉要到了，拜託一下，然後就離開了。戊○○
      說要我幫忙（即台語之湊手腳），意思是說叫我把東西送
      給別人，叫別人投戊○○一票，但是戊○○沒有講明。我
      所以知道是這樣的意思，是因為戊○○有說選舉快到了」
      （見偵查卷二第五九至六二頁），至於丙○○於九十四年
      十月十七日在檢察官前之陳述，並未具體說明關於被告戊○○交付系爭成衣之內容（見偵查卷二第十三至十四頁）
      ，並於當日經撤銷羈押釋放。
    7.丙○○於九十五年二月二十二日在本院以證人身分作證時
      ，證稱：「系爭成衣是戊○○騎摩托車（車牌號碼可能是
      ＶＤＳ－６０７號）送到我家，當時我正在看電視，戊○○跟我說『楊桑，這些衣服給你穿』，『選舉快到了，請
      你幫忙』【第二句話證人其後又表示已不記得戊○○有無
      說過】，我回答好，之後戊○○便離開了。因為戊○○在
      我太太出車禍時，有幫我一些忙，給我的系爭成衣也很多
      ，我覺得欠戊○○一些人情，過了一、二個月，我自己便
      將系爭成衣拿給街坊鄰居。我不是戊○○的樁腳，送出系
      爭成衣是我自己的意思，戊○○事先也不知情，之後我也
      沒告訴戊○○，戊○○也沒告訴我系爭成衣要分送給別人
      ；我收下系爭成衣時，也不瞭解是否與選舉有關，也沒有
      去想戊○○送系爭成衣是什麼用意；當時也還沒有辦理登
      記，我也不知道戊○○年底要出來選市議員，而且那段期
      間我也沒有再遇到戊○○」（見本院卷第二○七至二二五
      頁）。
  (二)由共同被告丙○○前開多次有關如何取得系爭成衣之陳述，
    前三次是證稱「有人騎機車至丙○○家門口，將系爭成衣一
    捆交付予丙○○」，並未具體指明何人；而丙○○經檢察官
    於九十四年十月十三日午夜一時二分諭知當庭逮捕並聲請羈
    押，筆錄製作完畢後，即於十分鐘後之午夜一時十四分，主
    動向檢察官表示乃「戊○○即為騎機車至其家門口交付系爭
    成衣之人」（見偵查卷一第四二至四四頁）。審酌前開情形
    ，共同被告丙○○是在受逮捕通知聲請羈押後，主動自行向
    檢察官表示當時無人可得知悉之事實，且檢察官並未因此撤
    回羈押聲請，可見共同被告丙○○此項主動供述，並非基於
    換取不受羈押聲請所為，乃其自由陳述，而其後未曾更異其
    詞，始終指稱如一，本項具體指述衡情並無瑕疵，足可認定
    被告戊○○確實有騎機車將系爭成衣交付共同被告丙○○。
    雖被告戊○○及辯護意旨抗辯，被告戊○○於本件起訴意旨
    所指時間，因腦部開刀術後無法獨自騎乘機車，無從騎乘機
    車交付系爭成衣予丙○○，並提出被告及其家人所有之機車
    照片十五張及行車執照影本五份為證（見本院卷第一二五至
    一三二頁，共計五部）；另聲請本院函詢被告戊○○病情及
    向臺南市議會有關被告戊○○於九十四年間召開定期大會時
    擔任主席，有無指派公務車接送乙節，此業經該會分別於九
    十五年一月九日以南市議總字第０９５０００００３６號、
    九十五年一月十九日以南市議總字第０９５００００１５０
    號函文二份，函覆本院表示確實有因被告戊○○腦部開刀無
    法自行開車，乃指派公務車接送（見本院卷第一四一、一五
    四頁）；而國立成功大學醫學院附設醫院亦來函表示，被告
    戊○○確實於九十三年十二月一日因右顱腦膜瘤入院，並於
    同年月六日施行開顱切除手術，曾囑咐二、三年內不宜自行
    駕駛車輛以防意外發生，有該院九十五年一月十八日成附醫
    外字第０９５００００４５５號函文可考（見本院卷第一五
    五至一五六頁）。辯護意旨上開證據方法，至多僅為間接佐
    證，蓋臺南市議會縱有指派公務車接送被告戊○○，而國立
    成功大學醫學院附設醫院醫師也確實囑咐被告戊○○不宜自
    行駕車，但上開單位均無法直接具體證明被告戊○○當日確
    實沒有自行騎車前往丙○○家中交付系爭成衣，反觀共同被
    告丙○○之歷次陳述，俱為親身見聞上開待證事實之直接具
    體證據，自不能以上述間接佐證遽而推翻無瑕疵可指之直接
    證據。是被告戊○○及辯護意旨辯稱未曾親自騎機車至丙○○家中交付系爭成衣乙節，尚屬無據。
  (三)有關被告戊○○與丙○○有無共同基於對有投票權人行求、
    交付賄賂，約其為投票權之一定行使犯意聯絡；以及被告戊○○乃直接向投票權人即共同被告丙○○行求、交付賄賂，
    約定共同被告丙○○應為投票權之一定行使部分。綜觀共同
    被告丙○○前開陳述所提及與被告戊○○之對話內容：
    1.被告戊○○曾向丙○○表示「楊先生，系爭成衣給你」（
      台語）部分，丙○○之歷次陳述始終一致而無瑕疵，因此
      被告戊○○與丙○○曾有上開對話，殆無疑義。
    2.有關被告戊○○向丙○○提及「選舉到了，請幫忙一下」
      （台語）部分，丙○○於本院交互詰問前之十次陳述，僅
      有九十四年十月十四日在法務部調查局臺南市調查站之調
      查筆錄、以及同日緊接在臺灣臺南地方法院檢察署之訊問
      筆錄二次有所提及，然而丙○○以證人身分在本院進行交
      互詰問時，則證稱已忘了被告戊○○到底有無講過這句話
      。至於上開語句結合本院前開認定之事實，可以解讀成「
      被告戊○○交付系爭成衣予丙○○，請其選舉時幫忙發送
      予選區其他選舉人」，亦可解讀成「被告戊○○交付系爭
      成衣予丙○○，請其本人在選舉時幫忙投票給被告戊○○
      」，還可解讀成「被告戊○○交付系爭成衣予丙○○，請
      其選舉時幫忙說被告戊○○好話」（丙○○確實有向鄰居
      表示被告戊○○在地方有鋪路建設）、「被告戊○○交付
      系爭成衣予丙○○，請其選舉時幫忙到服務處擔任庶務工
      作」等等。直言之，上開語句結合本院前開認定之事實，
      可作被告戊○○與丙○○共犯本罪、被告戊○○單獨涉犯
      本罪、被告戊○○無罪之認定，顯見上開對話與本案其他
      證據資料結合，仍然過於空泛。惟本於最高法院前揭【罪
      證有疑，利於被告】之原則，本院認定不能以上開空泛對
      話，遽認被告戊○○即有起訴意旨所指犯行。
    3.至為要者，乃共同被告丙○○之真意。丙○○包含本院共
      十一次陳述中，僅在九十四年十月十四日在法務部調查局
      臺南市調查站，陳述過一次「被告戊○○表示選舉要到了
      ，系爭成衣除了要給丙○○外，並要丙○○協助處理，請
      求投票支持被告戊○○，我收下後決定要依戊○○意思幫
      忙分送給鄰居，希望鄰居能夠投票支持戊○○參選下屆臺
      南市議員。」此次乃唯一一次涉及被告戊○○與丙○○間
      ，有共同基於對有投票權人行求、交付賄賂，約其為投票
      權一定行使犯意聯絡之陳述。然而，丙○○其餘十次陳述
      乃近乎肯定表示「被告戊○○未作如此明確表示，是其個
      人所自行猜想，並以自己意思將系爭成衣行賄予其鄰居」
      ，亦即丙○○上開不利被告戊○○陳述，與其歷次所為陳
      述相較，有明顯重大瑕疵。佐以，如被告戊○○確實有指
      示丙○○發放系爭成衣予有投票權人，作為賄選物品，則
      丙○○受被告戊○○指示約束，當不可能一開始便將系爭
      成衣發放予不具投票權之人；然而丙○○是先將系爭成衣
      一件，於九十四年七、八月間贈與不具第十六屆市議員選
      舉第一選舉區東區之選舉人蘇明義，此業據證人即丙○○
      之女婿蘇明義證述屬實（見偵查卷一第六三至六四頁），
      而共同被告丙○○在本院時亦證稱系爭成衣第一件就是先
      送給證人蘇明義（見本院卷第二二五頁）。因此，共同被
      告丙○○上開唯一一次不利被告戊○○之陳述，確有重大
      瑕疵，且與其歷來所為陳述真意不符，佐以丙○○先將系
      爭成衣第一件交付不具選舉人身分之蘇明義觀察，實不能
      認為被告戊○○與丙○○在此有共同賄選之犯意聯絡。此
      外，更不能以丙○○上開陳述認定被告戊○○單獨直接向
      丙○○賄選，此因丙○○上開陳述乃具體指涉被告戊○○
      請丙○○以系爭成衣向他人賄選，而非被告戊○○僅欲向
      丙○○賄選。
五、綜上所述，當認共同被告丙○○於九十四年十月十四日在法
    務部調查局臺南市調查站，對於被告戊○○所為唯一一次不
    利陳述，與其歷次所為陳述相較，有明顯重大瑕疵。既共同
    被告丙○○不利於被告戊○○之陳述，已有瑕疵可指，實不
    能採為被告戊○○構成本件犯罪事實之認定。而本案相關證
    據資料，亦不能綜合論斷被告戊○○與丙○○有共同賄選，
    或被告戊○○有對丙○○賄選之犯行。此外，復查無其他積
    極證據足證被告有起訴意旨所指犯行，揆諸前開說明，被告
    戊○○被訴共同連續違反公職人員選舉罷免法第九十條之一
    第一項之罪，即屬不能證明，自應諭知被告無罪之判決。
據上論斷，應依刑事訴訟法第三百零一條第一項，判決如主文。
本案經檢察官丁○○到庭執行職務。
中    華    民    國    95    年    3     月    22    日
                  刑事第十一庭  審判長法  官  謝瑞龍
                                      法  官  周紹武
                                      法  官  李東柏
以上正本證明與原本無異。
如不服本判決，應於判決送達後十日內，向本院提出上訴狀。
                                      書記官  簡湘雲
中    華    民    國    95    年    3     月    22    日


司法院資訊處製作；財團法人民間司法改革基金會備份。
